最　高　行　政　法　院　裁　定
　　　　　　　　　　　　　　　　　　 96年度裁字第00393號
上　訴　人　宏福建設股份有限公司
代　表　人　甲○○
被 上訴 人　財政部臺北市國稅局
代　表　人　乙○○
上列當事人間因營利事業所得稅事件，上訴人對於中華民國94年
7月20日臺北高等行政法院93年度訴字第2972號判決，提起上訴
，本院裁定如下：
　　主  文
上訴駁回。
上訴審訴訟費用由上訴人負擔。
　　理  由
一、按對於高等行政法院判決上訴，非以其違背法令為理由，不
    得為之，行政訴訟法第242條定有明文。是對於高等行政法
    院判決上訴，若未具體說明原判決違背何項法令、不適用或
    如何適用法令不當之具體情事，即非主張原判決違背法令以
    為上訴理由，其上訴不應准許。
二、原判決駁回上訴人在原審之訴，略以：按「營利事業所得之
    計算，以其本年度收入總額減除各項成本費用、損失及稅捐
    後之純益額為所得額。」為所得稅法第24條第1項所明定。
    次按「以買賣有價證券為專業之營利事業，其營業費用及借
    款利息，除可合理明確歸屬者得個別歸屬認列外，應按核定
    有價證券出售收入、投資收益、債券利息收入及其他營業收
    入比例，計算有價證券出售部分應分攤之費用及利息，自有
    價證券出售收入項下減除。」為財政部83年2月8日台財稅第
    000000000號解釋函（下稱財政部83年函釋）有案。末按本
    院81年10月14日庭長、評事聯席會議所為：『獎勵投資條例
    第27條所指【非以買賣有價證券為專業者】，應就營利事業
    實際營業情形，核實認定。公司登記或商業登記之營業項目
    ，雖未包括投資或其所登記投資範圍未包括有價證券買賣，
    然其實際上從事龐大有價證券買賣，其非營業收入遠超過營
    業收入時，足證其係以買賣有價證券為主要營業，即難謂非
    以有價證券買賣為專業』不在停徵證券交易所得稅之範圍之
    決議，符合首開原則，與獎勵投資條例第27條之規定並無不
    符，尚難謂與憲法第19條租稅法律主義有何牴觸。」復為司
    法院釋字第420號解釋有案。查上訴人主要營業項目雖登記
    為：委託營造廠商興建國民住宅出租出售、各種建築材料之
    製造及買賣、室內裝璜設計及施工等業務，87年度營利事業
    所得稅結算，委任蔡金拋會計師辦理查核簽證申報，列報營
    業收入淨額4億2,732萬7,968元，營業成本3億8,820萬6,645
    元，全年所得額為虧損15億5,270萬0,766元，免稅所得額為
    15億4,540萬4,298元，課稅所得額為虧損729萬6,468元，被
    上訴人審查以上訴人本期出售有價證券收入8億5,653萬9,06
    7元暨投資收益1億4,508萬8,482元，遠大於本業出售房屋收
    入1億3,459萬8,685元暨出售土地2億8,830萬6,667元，依司
    法院釋字第420號解釋，核屬以買賣有價證券為專業之營利
    事業，乃按總額法，將出售有價證券收入及成本，分別併計
    營業收入及營業成本，核定本期營業收入淨額為12億8,386
    萬7,035元暨營業成本為26億7,899萬7,810元，再依財政部
    83年函釋，就無法歸屬之營業費用及利息支出，計算證券交
    易所得、投資收益暨出售土地應分攤營業費用及利息合計2
    億1,838萬6,010元，核定本期之核定通知書第58欄免稅收益
    為虧損15億7,963萬5,498元，課稅所得額為2,693萬4,732元
    ，此有核定通知書附原處分卷可稽，復查時，被上訴人依上
    訴人補提示應稅、免稅收入費用歸屬明細表重核結果：出售
    有價證券收入應分攤營業費用及利息支出合計1億0,017萬3,
    580元；投資收入應分攤營業費用及利息支出合計1,696萬8,
    324元；出售土地收入應分攤營業費用及利息支出合計3,371
    萬7,914元。證券交易所得額為虧損15億3,760萬9,072元，
    出售土地所得額為虧損2,054萬4,148元，變更核定通知書第
    58欄為15億7,512萬1,544元，課稅所得額為2,242萬0,778元
    ，即准予追認免稅所得451萬3,954元，核減課稅所得額451
    萬3,954元，揆諸首揭規定及說明，自無不合。本件上訴人
    本期出售有價證券收入8億5,653萬9,067元暨投資收益1億4,
    508萬8,482元，合計10億0,164萬7,549元，佔營業收入70.3
    1%，遠超過營業出售房屋及土地收入合計4億2,290萬5,352
    元（計算式：出售房屋收入1億3,459萬8,685元+出售土地收
    入2億8,830萬6,667元），依司法院釋字第420號解釋，上訴
    人自屬以有價證券買賣及投資為專業之營利事業，上訴人所
    訴，洵不足採。綜上說明，本件被上訴人就上訴人87年度營
    利事業所得稅關於免稅收益分攤營業費用及利息支出項目之
    復查決定處分，核無違誤，訴願決定，予以維持，亦無不合
    。資為其判決之論據。
三、本院按：公司登記或商業登記之營業項目，雖未包括投資或
    其所登記投資範圍未包括有價證券買賣，然其實際上從事龐
    大有價證券買賣，其非營業收入遠超過營業收入時，足證其
    係以買賣有價證券為主要營業，即難謂非以有價證券買賣為
    專業，業經本院81年10月14日庭長法官聯席會議作成一致之
    決議，並經司法院釋字第420號解釋，以該見解與憲法第19
    條租稅法律主義尚無牴觸。本件上訴人本期出售有價證券收
    入8億5,653萬9,067元暨投資收益1億4,508萬8,482元，合計
    10億0,164萬7,549元，佔營業收入70.31%，遠超過營業出售
    房屋及土地收入合計4億2,290萬5,352元，依司法院釋字第
    420號解釋，上訴人自屬以有價證券買賣及投資為專業之營
    利事業，業經原判決敘明甚詳，上訴人仍執原詞加以爭執，
    洵不足採。次查經營有價證券業務，不論其從事經營策略、
    獲利因素之不同考量或其證券持有期間之長、短期投資，其
    出售有價證券之行為均屬營業範疇之營業行為，不因有價證
    券持有期間長短，而有所不同。是上訴人以系爭出售有價證
    券，大部分係出售長期持有之長期投資宏福票券金融公司之
    股權，出售之原因係因財務困難，從而主張其非屬以有價證
    券買賣為專業之營利事業，亦無足採。又查上訴人所引原審
    法院89年度訴字第445號判決，該案有價證券收入之金額僅
    高於營業收入金額152萬元，尚非遠超過之情形，故與本案
    事實不盡相同，自難遽予援引，況該判決為下級審所為，並
    非終審判決，自無拘束本院之效力。上訴意旨無非執與起訴
    意旨相同之詞，求為廢棄原判決，惟並未具體說明原判決違
    背何項法令、不適用或如何適用法令不當之具體情事，即非
    主張原判決違背法令以為上訴理由，依首開法律說明，其上
    訴不應准許。
四、依行政訴訟法第249條第1項前段、第104條、民事訴訟法第
    95條、第78條，裁定如主文。
中　　華　　民　　國　　96　　年　　2　　 月　　14　　日
                  第二庭審判長法  官　高　啟　燦
                              法  官  黃　璽　君
                              法  官　廖　宏　明
                              法  官　楊　惠　欽
                              法  官　林　樹　埔
以  上  正  本  證  明  與  原  本  無  異
中　　華　　民　　國　　96　　年　　2　　 月　　14　　日
　　　　　　　　　　　　　　　書記官　彭　秀　玲
